臺灣士林地方法院刑事判決　　　　　　　 96年度易字第459號
公　訴　人　臺灣士林地方法院檢察署檢察官
被　　　告　甲○○
　　　　　　　　　　（另案於臺灣臺北看守所羈押中）
上列被告因詐欺案件，經檢察官提起公訴（95年度偵字8154號）
，被告於本院準備程序中就被訴事實為有罪之陳述，本院合議庭
裁定由受命法官改依簡式審判程序審理，並判決如下：
    主  文
甲○○幫助意圖為自己不法之所有，以詐術使人將本人之物交付
，累犯，處有期徒刑肆月，如易科罰金，以銀元參佰元即新臺幣
玖佰元折算壹日。
    事  實
一、甲○○曾於民國93年間，因違反毒品危害防制條例案件，為
    本院於93年12月15日以93年度訴字第291 號判決處有期徒刑
    1 年確定，於95年3 月23日縮刑期滿執行完畢。詎其仍不知
    警惕，於95年4 月15日，在臺北縣三重市○○路某小吃店內
    ，因不詳姓名年籍自稱「阿忠」之成年男子，向其表示欲以
    新臺幣（下同）3,000 元之價格借用其郵局帳戶，甲○○明
    知將自己帳戶供作他人使用成為人頭帳戶，依一般社會生活
    之通常經驗，本可得預見其交付存摺等帳戶資料可能幫助不
    法犯罪集團掩飾或隱匿重大犯罪所得之財物，致使被害人及
    警方追查無門之情況下，仍不違背其本意，基於幫助詐欺取
    財之犯意，於95年4 月20日，前往臺北縣三重市○○○路10
    號三重正義郵局，申請變更其原設立帳號00000000000000號
    帳戶之印鑑及補發存摺、提款卡，而於提款卡尚未取得前，
    於同日，在上開小吃店，將所取得上開帳戶之印章、存摺及
    密碼等提存工具交付「阿忠」，「阿忠」等詐欺集團成員於
    取得上開提存工具，即基於意圖為自己不法所有之詐欺犯意
    ，由其中1 人於同年4 月21日中午11時許，以電話向位於臺
    北市士林區○○○路60號B5室之乙○○佯稱其中3 獎可獲得
    120 萬元，要求乙○○先行支付保險費62,400元，經乙○○
    與該打電話之詐欺成員協調，先行匯款22,400元，乙○○陷
    於錯誤，乃依照詐欺集團成員之指示，於同年月24日下午2
    時59分許，前往臺北市○○區○○路55號郵局自動櫃員機處
    ，將現金22,400元匯入甲○○所設上開帳戶內，隨即為詐欺
    集團成員提領一空，再將上開提存工具交還甲○○。而乙○
    ○發覺受騙後，乃報警處理，由警方將上開帳戶列為警示帳
    戶，95年5 月2 日上午10時30分許，甲○○持上開帳戶之存
    摺，前往三重正義郵局擬領取提款卡時，為警查獲。
二、案經臺北縣政府警察局三重分局報告臺灣板橋地方法院檢察
    署檢察官呈請臺灣高等法院檢察署檢察長令轉臺灣士林地方
    法院檢察署檢察官偵查起訴。
    理  由
一、上開犯罪事實，業據被告甲○○迭於警詢、檢察官偵訊中、
    本院準備程序及審理中坦承不諱，且經證人即被害人乙○○
    於警詢中指證明確，並有中華郵政公司自動櫃員機交易明細
    影本1 紙、中華郵政公司三重郵局95年9 月28日營字第0955
    002291號函附開戶、變更申請資料及交易明細1 份附卷可憑
    ，應甚明確。按金融存款帳戶，係作為存戶個人財產保管之
    用，與存戶之存摺、提款卡及密碼相結合，其專屬性、私密
    性甚高，除非本人或與本人具密切之關係者，難認有何理由
    可自由流通使用該存摺、提款卡及密碼，而一般人亦均應有
    妥為保管存摺、提款卡及密碼，以防止被他人冒用之認識，
    縱有特殊情況偶有將存摺、提款卡及密碼交付他人之需，亦
    必深入瞭解其用途後再行提供使用，此為吾人日常生活經驗
    與事理；且觀諸現今社會上，詐騙者蒐取人頭帳戶，持以作
    為詐欺取財犯罪所得掩飾之用，常有所聞，提供帳戶予非親
    非故之人，該他人可能係為從事詐欺犯罪，已屬人盡皆知之
    事，被告亦於本院審理中自承：伊將存摺交付「阿忠」時，
    有懷疑可能作非法使用等語（參見本院卷第29頁），足認被
    告交付郵局提存工具予「阿忠」時，其應有幫助他人犯詐欺
    取財罪之不確定故意至明，本件事證明確，被告之犯行洵堪
    認定。
二、查被告行為後，刑法於94年2 月2 日修正公布，95年7 月1
    日施行，其中修正第2 條（新舊法之比較適用）、第47條（
    累犯）、第33條第5 款（罰金刑）等規定。其中刑法第2 條
    係規範行為後法律變更所生新舊法律比較適用之準據法，是
    刑法第2 條本身雖經修正，但該條文既屬適用法律之準據法
    ，本身尚無比較新舊法之問題，應逕適用裁判時即修正後刑
    法第2 條規定以決定適用之刑罰法律，先予敘明。
  (一)行為後法律有變更者，適用行為時之法律。但行為後之法律
    有利於行為人者，適用最有利於行為人之法律，修正後刑法
    第2 條第1 項定有明文。又比較時應就罪刑有關之共犯、未
    遂犯、想像競合犯、牽連犯、連續犯、結合犯，以及累犯加
    重、自首減輕暨其他法定加減（如身分加減）與加減例等一
    切規定，綜其全部罪刑之結果而為比較。再從刑附屬於主刑
    ，除法律有特別規定者外，依主刑所適用之法律（最高法院
    95年第8 次刑事庭會議決議參照）。
  (二)修正前刑法第47條規定：「受有期徒刑之執行完畢，或受無
    期徒刑或有期徒刑一部之執行而赦免後，5 年以內再犯有期
    徒刑以上之罪者，為累犯，加重本刑至2 分之1 。」，修正
    後該47條第1 項規定：「受徒刑之執行完畢，或一部之執行
    而赦免後，5 年以內故意再犯有期徒刑以上之罪者，為累犯
    ，加重本刑至2 分之1 。」，則被告甲○○有如事實欄所載
    所犯罪科刑及執行情形，此有臺灣高等法院被告前案紀錄表
    在卷可按，其係於受有期徒刑之執行完畢後，5 年內故意再
    犯本件有期徒刑以上之罪，依修正前後之規定，均為累犯，
    並無何者有利或不利之情形。
  (三)罰金刑部分，刑法分則編各罪所定罰金刑之貨幣單位原為銀
    元，修正前刑法第33條第5 款規定：「罰金：1 元（銀元）
    以上。」，而依罰金罰鍰提高標準條例規定，就72年6 月26
    日前修正之刑法部分條文罰金數額提高2 至10倍，其後修正
    者則不提高倍數，並依現行法規所定貨幣單位折算新臺幣條
    例規定，以銀元1 元折算新臺幣3 元；修正後刑法第33條第
    5 款規定：「罰金：新臺幣1,000 元以上，以百元計算之。
    」，刑法第33條第5 款所定罰金貨幣單位經修正為新臺幣後
    ，刑法分則各罪所定罰金刑之貨幣單位亦應配合修正為新臺
    幣，為使刑法分則編各罪所定罰金之最高數額與刑法修正前
    趨於一致，乃增訂刑法施行法第1 條之1 ：「中華民國94年
    1 月7 日刑法修正施行後，刑法分則編所定罰金之貨幣單位
    為新臺幣。94年1 月7 日刑法修正時，刑法分則編未修正之
    條文定有罰金者，自94年1 月7 日刑法修正施行後，就其所
    定數額提高為30倍。但72年6 月26日至94年1 月7 日新增或
    修正之條文，就其所定數額提高為3 倍。」；從而，刑法分
    則編各罪所定罰金刑之最高數額，於上開規定修正後並無不
    同，惟修正後刑法第33條第5 款所定罰金刑最低數額，較之
    修正前提高，修正前刑法第33條第5 款規定為有利於被告。
  (三)綜上，本件經綜合觀察全部罪刑比較之結果，依修正後刑法
    第2 條第1 項前段規定，應適用修正前刑法第47條、第33條
    第5 款之規定。
  (四)再修正後刑法第30條規定：「幫助他人實行犯罪行為者，為
    幫助犯。雖他人不知幫助之情者，亦同。幫助犯之處罰，得
    按正犯之刑減輕之。」，而修正前之刑法第30條則規定：「
    幫助他人犯罪者，為從犯。雖他人不知幫助之情者，亦同。
    從犯之處罰，得按正犯之刑減輕之。」，觀諸修正前後幫助
    犯之規定，僅有文字之修正，無關成立幫助犯內容之實質之
    變更，非屬科刑規範事項之變更，自非法律之變更，應逕行
    適用修正後之規定。
  (五)另修正刑法係自95年7 月1 日起施行，在此之前，刑法分則
    編有關罰金刑之貨幣單位係銀元；且依刑法分則編應處罰金
    者，應適用罰金罰鍰提高標準條例第1 條之規定；亦即應按
    各該具體條文制定或修正之時間先後，定其提高之倍數。惟
    被告行為後，刑法施行法增訂第1 條之1 ，於95年6 月14日
    經總統公布，並自同年7 月1 日起施行；該條規定：「中華
    民國94年1 月7 日刑法修正施行後，刑法分則編所定罰金之
    貨幣單位為新臺幣。94年1 月7 日刑法修正時，刑法分則編
    未修正之條文定有罰金者，自94年1 月7 日刑法修正施行後
    ，就其所定數額提高為30倍。但72年6 月26日至94年1 月7
    日新增或修正之條文，就其所定數額提高為3 倍」。亦即自
    95年7 月1 日起，刑法分則編所定罰金之貨幣單位，由原來
    之銀元改為新臺幣；且94年1 月7 日刑法修正時，刑法分則
    編未修正之條文定有罰金者，自95年7 月1 日起，有關罰金
    之數額提高為30倍。刑法第339 條第1 項之罪自24年7 月1
    日施行後即未再修正，依增訂刑法施行法第1 條之1 之規定
    ，其罰金以新臺幣為單位，數額應提高30倍。此與增訂前之
    罰金以銀元為單位，且適用罰金罰鍰提高標準條例第1 條前
    段之結果應提高10倍，而新臺幣與銀元之比例為3 ：1 ，換
    算結果亦為30倍者，並無不同。亦即增訂刑法施行法第1 條
    之1 之意旨，僅在使刑法規範之罰金刑之貨幣單位，一律改
    為新臺幣，並使增訂前後有關罰金刑提高之倍數一致，對被
    告而言，並無有利、不利之比較適用之問題，且此增訂之規
    定應屬罰金罰鍰提高標準條例第1 條但書之情形，當無同條
    前段規定之適用，自應逕行適用刑法施行法第1 條之1 之規
    定。
三、核被告所為，係犯刑法第339 條第1 項之詐欺取財罪。被告
    對詐欺正犯提供帳戶資以助力，但並未參與詐欺犯罪行為之
    實行，應屬幫助他人實行犯罪行為，為幫助犯，應依修正後
    刑法第30條第2 項之規定減輕其刑。又被告有如事實欄所載
    前科執行情形，此有臺灣高等法院被告前案紀錄表在卷可按
    ，其於前案有期徒刑執行完畢後，5 年內故意再犯本件有期
    徒刑以上之罪，依修正前刑法第47條之規定，為累犯，應依
    法加重其刑，並先加後減。爰審酌被告一時失慮，竟提供銀
    行帳戶供他人掩飾犯罪所得使用，非但增加被害人尋求救濟
    之困難，造成社會人心不安，亦助長詐騙犯罪者之氣焰，使
    詐欺犯罪者得以順利取得詐欺所得之財物，危害財產交易安
    全擾亂金融秩序甚鉅，惟其犯後坦承犯行等一切情狀，量處
    如主文所示之刑。又修正前刑法第41條第1 項前段規定：「
    犯最重本刑為五年以下有期徒刑以下之刑之罪，而受六個月
    以下有期徒刑或拘役之宣告，因身體、教育、職業、家庭之
    關係或其他正當事由，執行顯有困難者，得以1 元以上3 元
    以下折算1 日，易科罰金。」，而被告行為時之易科罰金折
    算標準，依95年7 月1 日修正條文施行前罰金罰鍰提高標準
    條例第2 條前段之規定（該條業經總統於95年5 月17日公布
    刪除，並自95年7 月1 日失效），就其原定數額提高為100
    倍折算1 日，則被告行為時之易科罰金折算標準，應以銀元
    100 元至300 元折算1 日，經折算為新臺幣後，係以新臺幣
    300 元至900 元折算為1 日；惟修正後之刑法第41條第1 項
    前段則規定：「犯最重本刑為5 年以下有期徒刑以下之刑之
    罪，而受6 個月以下有期徒刑或拘役之宣告者，得以新臺幣
    1,000 元、2,000 元或3,000 元折算1 日，易科罰金。」，
    比較修正前後之易科罰金折算標準，依刑法第2 條第1 項前
    段之規定，應適用修正前刑法第41條第1 項前段及修正前罰
    金罰鍰提高標準條例第2 條前段之規定定其易科罰金之折算
    標準，以示懲儆。
據上論斷，應依刑事訴訟法第273 條之1 第1 項、第299 條第1
項前段，刑法第2 條第1 項前段、第339 條第1 項、第30條第2
項、修正前刑法第47條、第41條第1 項前段，刑法施行法第1 條
之1 第1 項、第2 項前段，修正前罰金罰鍰提高標準條例第2 條
，現行法規所定貨幣單位折算新臺幣條例第2 條，判決如主文。
本案經檢察官林宏松到庭執行職務。
中　　華　　民　　國　　96　　年　　4 　　月　　3 　　日
                  刑事第一庭法　官  雷雯華
以上正本證明與原本無異。
如不服本判決應於送達後10日內向本院提出上訴狀
                            書記官  陳如玲
中　　華　　民　　國　　96　　年　　4 　　月　　3 　　日
附錄本案論罪科刑法條之依據：
刑法第339條
意圖為自己或第三人不法之所有，以詐術使人將本人或第三人之
物交付者，處5年以下有期徒刑、拘役或科或併科1千元以下罰金
。
以前項方法得財產上不法之利益或使第三人得之者，亦同。
前二項之未遂犯罰之。
